臺灣高等法院臺中分院刑事判決　　　　　　　　　　九十三年度上易字第一四八號
　　上　訴　人　臺灣南投地方法院檢察署檢察官
　　被　　　告　乙○○
右上訴人因被告詐欺案件，不服臺灣南投地方法院九十二年度易字第四二四號中華民
國九十二年十二月三十一日第一審判決（原聲請簡易處刑案號：臺灣南投地方法院檢
察署九十二年度偵緝字第一七四號，嗣經原審改依通常程序審理），提起上訴，本院
判決如左：
    主      文
上訴駁回。
    理      由
一、檢察官聲請意旨略以：被告乙○○意圖為自己不法所有之概括犯意，於民國九十
    一年九月中旬某日，向甲○○訛稱其可於三十日內至中國採購竹框於獲利後均分
    ，甲○○另找丁○○出資，使甲○○、丁○○陷於錯誤，而於九十一年九月十二
    日出資新台幣（下同）十二萬元，被告乙○○為取信甲○○及丁○○，於收到二
    人出資後，遂開具一合股契約書及簽立面額十二萬元之支票一紙交予甲○○、丁○○為憑。被告乙○○復基於承先之詐欺犯意，於同年十月六日，誆稱貨款不足
    ，甲○○、丁○○因此又電匯四萬元於被告乙○○指定之帳戶。嗣被告乙○○再
    度要求甲○○、丁○○匯款八萬元以完成報關手續時，甲○○、丁○○心生疑竇
    ，而要求被告乙○○將竹框交由甲○○所託之報關行處理，詎被告乙○○即避不
    見面，且遲未見進口竹框下落，因認被告乙○○涉犯刑法第三百三十九條第一項
    詐欺取財罪嫌云云。
二、原審審理結果認：本件並無積極證據足以證明被告乙○○於向告訴人甲○○、丁○○要約合夥時，有為自己或他人不法所有之意圖，及施用詐術之行為，乃以不
    能證明被告犯罪，而諭知其無罪之判決。
三、按犯罪事實，應依證據認定之，無證據不得認定犯罪事實；不能證明被告犯罪者
    ，應諭知無罪之判決，刑事訴訟法第一百五十四條第二項、第三百零一條第一項
    分別定有明文。又認定不利於被告之事實，須依積極證據，苟積極證據不足為不
    利於被告事實之認定，即應為有利於被告之認定，更不必有何有利之證據（參最
    高法院三十年上字第八一六號判例）。另按刑法第三百三十九條第一項詐欺罪之
    成立，以意圖為自己或第三人不法所有，以詐術使人將本人或第三人之物交付為
    要件。所謂以詐術使人交付，必須被詐欺人因其詐術而陷於錯誤，若其所用方法
    ，不能認為詐術，亦不致使人陷於錯誤，即不構成該罪。而是否有意圖為自己或
    第三人不法所有，施用詐術之行為，須依證據認定之，不能僅以交付財物及事後
    債務不履行之事實，遽推定行為人施用詐術或有不法所有之意圖（參最高法院四
    十六年臺上字第二六○號判例）。
四、本件公訴人認被告乙○○（以下簡稱被告）涉犯刑法第三百三十九條第一項之詐
    欺罪嫌，無非係以告訴人甲○○、丁○○之指訴、合股契約書、並無採購竹框單
    據及被告並未依約將利潤與告訴人甲○○、丁○○均分及久木公司負責人葉富田
    對於被告進口材料一事細節均不知情，為其主要之論據。然訊據被告堅決否認有
    何詐欺犯行，辯稱：係因大陸那邊的法令變更，要先由進出口行報匯，才能出口
    ，然因之前伊錢已經給廠商了，沒有錢再報匯，才會將竹框賣給丙○○，伊有跟
    告訴人甲○○、丁○○說回來會把錢還他們等語。
五、經查：
（一）被告係與告訴人甲○○、丁○○合夥欲進口竹框營利，此有渠等於九十一年九
      月十二日簽訂之合股契約書在卷足憑（見他字偵查卷第五頁）；又被告嗣確有
      前往大陸購買竹框欲進口運回台灣，惟因無足夠之資金支付大陸報關出口之費
      用，乃於九十一年十月份，在大陸南平將其所購之一貨櫃約有二百片之竹框出
      售予丙○○等情，亦據證人丙○○於偵查及本院審理時證述明確（見偵緝卷第
      三九頁、本院卷九十三年三月三日審理筆錄）。是被告其後既確有前往大陸購
      買欲進口之竹框，惟因上開原因致無法將所購之竹框運回台，並交予告訴人等
      出售圖利，則被告於合夥當時對告訴人甲○○、丁○○二人所稱合夥投資購買
      竹框乙事，於客觀上自難認有何對告訴人甲○○、丁○○二人施用詐術之行徑
      。
（二）又觀前揭合股契約書中載明「由甲方（即被告）負責採購，乙方（丁○○）出
      資新台幣壹拾貳萬元正，丙方（甲○○）負責貨回台後銷售，盈虧甲、乙、丙
      三方各負責三分之一，銷售後貨款應優先歸還乙方」等關於分工、利潤分配優
      先順序等事項，被告其後雖因無力支付出口報關費用，致未能將所購之竹框運
      回台交由告訴人甲○○，且未能將貨款歸還告訴人丁○○，惟此亦僅為違反上
      開合夥契約約定之效力，係屬債務不履行之民事糾紛，尚難遽以認定被告自始
      於簽訂上開合股契約書之際，於主觀上即具何不法所有之意圖。
（三）另該合股契約書上雖載有「久木貿易公司乙○○以下稱甲方」等字眼，然並未
      有何代理人或代表人之記載，是當時被告究係以久木貿易公司名義與告訴人甲○○、丁○○簽約，或被告僅係用於表明自己之身份，尚非無疑？再觀被告於
      甲方簽名欄，係以自己名義簽署，尚難認有何令告訴人甲○○、丁○○誤信係
      與久木貿易公司簽約之虞；且觀諸卷附告訴人甲○○、丁○○之告訴狀，亦未
      提及被告有謊稱係久木貿易公司之代表或代理人，是被告與告訴人甲○○、丁○○之合夥投資，顯與木貿易公司無涉，則久木公司負責人葉富田所寫之書函
      （見上開偵緝卷第五十二頁），自亦難遽為不利於被告之佐證。
（四）參諸被告與告訴人甲○○、丁○○簽訂合股契約書時，亦同時開立一紙以被告
      為發票人，面額十二萬元之本票交予告訴人甲○○、丁○○收執，以作為擔保
      之用，此經告訴人甲○○、丁○○陳明在卷，並有上開本票影本附卷可稽（見
      上開他字偵查卷第七頁），則衡情倘被告自始即有詐欺之不法所有意圖，其焉
      須以自己本名簽立上開合股契約書，並同時開立以自己為發票人之本票作為擔
      保，而未假冒他人名義為之，以避免日後自暴其不法詐欺犯行之理？益徵被告
      於簽立上開合股契約之始，顯無為自己不法所有之意圖甚明。
（五）綜上所述，本件查無積極證據足以證明被告於向告訴人甲○○、丁○○要約合
      夥時，有為自己或他人不法所有之意圖，及施用詐術之行為，自不得僅以被告
      事後欠款未付之債務不履行之事實，而認定其涉有公訴人所指之上開詐欺罪嫌
      。則揆諸前開三之說明，本件被告被訴詐欺罪行，應有未足。是原審以不能證
      明被告犯罪，而依刑事訴訟法第三百零一條第一項規定，諭知其無罪之判決，
      經核並無不合。檢察官上訴意旨猶執陳詞，認應就被告涉犯詐欺之罪行，予以
      論罪科刑，而指摘原判決不當，經查亦無理由，應予駁回。
六、據上論斷，應依刑事訴訟法第三百六十八條判決如主文。
本案經檢察官戊○○到庭執行職務。
中      華      民      國　    九十三     年     三      月    十七　　日
                                臺灣高等法院臺中分院刑事第八庭
                                      審判長法  官  羅　得　村
                                            法　官　劉　榮　服
                                            法　官  黃  文進
右正本證明與原本無異。
本件不得上訴。
                                            書記官　許　麗　花
中      華      民      國　    九十三     年     三      月    十七　　日
                                                                        Ｒ
